臺灣高等法院高雄分院刑事判決　　　　96年度上訴字第1584號
上　訴　人　臺灣高雄地方法院檢察署檢察官
被　　　告　甲○○
　　　　　　　　　　（現於臺灣高雄第二監獄執行中）
上列上訴人因被告違反毒品危害防制條例案件，不服臺灣高雄地
方法院96年度訴字第1370號中華民國96年6 月15日第一審判決（
起訴案號：臺灣高雄地方法院檢察署96年度毒偵字第2200號），
提起上訴，本院依簡式審判程序判決如下：
    主  文
原判決撤銷。
甲○○施用第一級毒品，累犯，處有期徒刑柒月，減為有期徒刑
參月又拾伍日，如易科罰金，以新臺幣壹仟元折算壹日。
    事  實
一、甲○○曾於民國90年間因施用毒品案件，經臺灣高雄地方法
    院裁定送觀察、勒戒後，認有繼續施用毒品之傾向，除令入
    戒治處所施以強制戒治外，並經臺灣高雄地方法院檢察署檢
    察官提起公訴，戒治部分於92年4 月17日執行完畢（接續執
    行有期徒刑至93年10月14日釋放），起訴部分經臺灣高雄地
    方法院以90年度訴字第1905號判處應執行有期徒刑10月確定
    。又於92年間因施用毒品案件，經臺灣高雄地方法院以91年
    度訴字第3113號判處有期徒刑11月確定，上開2 案接續執行
    後，於93年10月14日假釋，嗣於93年12月12日假釋期滿未經
    撤銷，視為執行完畢。詎仍不知悔改，於強制戒治執行完畢
    釋放後5 年內，復基於施用第一級毒品海洛因之犯意，於96
    年1 月25日上午某時，在高雄縣梓官鄉○○路城隍巷54號住
    處內，以摻水置於針筒內注射之方式，施用第一級毒品海洛
    因1 次。嗣於96年1 月25日12時20分許，因為列管毒品人口
    ，經警通知至高雄縣政府警察局岡山分局甲圍派出所採尿送
    驗，檢驗結果呈嗎啡陽性反應而查獲。
二、案經高雄縣政府警察局岡山分局報請臺灣高雄地方法院檢察
    署檢察官偵查起訴。
    理  由
壹、程序部分
    本件被告甲○○（下稱被告）所犯係死刑、無期徒刑、最輕
    本刑為3 年以上有期徒刑以外之罪，其於審理程序中就被訴
    事實為有罪之陳述，經審判長告知簡式審判程序之旨，並聽
    取公訴人、被告之意見後，本院合議庭認為適宜進行簡式審
    判程序，合先敘明。
貳、有罪部分
一、上揭事實，業據被告於本院審理時坦承不諱，其於96年1 月
    25日經警採尿送驗結果，確呈第一級毒品海洛因代謝後嗎啡
    之陽性反應，有高雄縣政府警察局岡山分局甲圍派出所偵辦
    毒品案件縑犯尿液採證檢驗對照表及臺灣檢驗科技股份有限
    公司96年2 月8 日編號KＺ000000000000號濫用藥物尿液檢驗
    報告各1 紙在卷可稽（見警(一)卷第5 、6 頁），足認被告上
    開任意性之自白確與事實相符，洵堪採為論罪科刑之依據。
    又被告前因施用毒品案件，經臺灣高雄地方法院裁定送觀察
    、勒戒後，認有繼續施用毒品之傾向，再經臺灣高雄地方法
    院裁定令入戒治處所施以強制戒治，於92年4 月17日執行完
    畢（接續執行有期徒刑至93年10月14日釋放）等節，有臺灣
    高雄地方法院檢察署刑案資料查註紀錄表、全國施用毒品案
    件紀錄表及臺灣高等法院被告前案紀錄表等件在卷可參。綜
    上，被告前因施用毒品犯行經觀察勒戒、強制戒治執行完畢
    釋放後5年內，再犯本件毒品危害防制條例第10條第1項之施
    用第一級毒品罪，事證明確，其犯行堪以認定，應予依法論
    科。
二、查海洛因係毒品危害防制條例第2 條第2 項第1 款所明定之
    第一級毒品，不得持有及施用，是核被告施用第一級毒品海
    洛因之行為，係犯毒品危害防制條例第10條第1 項之施用第
    一級毒品海洛因罪。其持有第一級毒品海洛因之低度行為，
    應為施用第一級毒品海洛因之高度行為所吸收，不另論罪。
    被告曾於90年間因施用毒品案件，經臺灣高雄地方法院裁定
    送觀察、勒戒後，認有繼續施用毒品之傾向，除令入戒治處
    所施以強制戒治外，並經臺灣高雄地方法院檢察署檢察官提
    起公訴，經臺灣高雄地方法院以90年度訴字第1905號判處應
    執行有期徒刑10月確定；又於92年間因施用毒品案件，經臺
    灣高雄地方法院以91年度訴字第3113號判處有期徒刑11月確
    定，上開2 案接續執行後，於93年10月14日假釋，嗣於93年
    12月12日假釋期滿未經撤銷，視為執行完畢，此有台灣高等
    法院被告前案紀錄表1 份在卷可稽，其前受有期徒刑之執行
    完畢後，5 年內再故意犯本件有期徒刑以上之罪，為累犯，
    應依刑法第47條第1 項之規定加重其刑。
三、原審據以論處被告罪刑，固非無見。惟查：(一)被告於96年2
    月27日晚間11時49分許回溯24小時內之某時，在不詳處所施
    用第一級毒品之犯行（即移送併辦部分），與起訴部分並無
    集合犯之一罪關係（詳後述），原判決認定2 者間有集合犯
    之一罪關係，尚有未洽。(二)被告之犯罪時間係在96年4 月24
    日以前，符合中華民國96年罪犯減刑條例第2條第1項第3 款
    所定減刑條件，應依法減其宣告刑二分之一，原審未及適用
    上開減刑條例予以減刑，亦有未合。檢察官上訴意旨，認原
    判決將起訴部分與移送併辦部分認有集合犯之一罪關係，尚
    有未合，而指摘原判決不當，為有理由，且原判決既有前開
    (二)可議之處，自應由本院將原判決撤銷改判。審酌被告前因
    施用毒品案件，經觀察勒戒、強制戒治及判刑確定執行期滿
    釋放後，仍未戒絕毒品，再犯相同之罪，顯見其戒毒意志不
    堅，惟念其施用毒品乃自戕一己健康，尚未危害他人，且其
    僅施用1次，及其犯後坦承犯行、頗表悔意、態度良好等一
    切情狀，爰量處如主文所示之刑，並依法減其宣告刑二分之
    一，並就被告諭知易科罰金之折算標準，暨斟酌被告之年齡
    、犯罪情節、家庭狀況、經濟能力等情狀，就其所處之刑諭
    知如主文所示易科罰金之折算標準。
四、至公訴意旨雖認：被告於強制戒治執行完畢後5 年內，曾因
    施用毒品案件經檢察官提起公訴，又再犯本件施用毒品案件
    ，足認已經吸毒成癮，促請法院宣告禁戒處分云云。惟按刑
    法第88條固規定：「施用毒品成癮者，於刑之執行前令入相
    當處所，施以禁戒。前項禁戒期間為1 年以下。但執行中認
    無繼續執行之必要者，法院得免其處分之執行」，然施用毒
    品行為本質上即有一定程度成癮性，毒品危害防制條例就施
    用毒品行為之戒治處遇及論罪科刑已有特別規定，且刑法第
    88條修正理由第3 段亦認該條與毒品危害防制條例，分屬不
    同法規，而有規定同一事項之情形，因毒品危害防制條例係
    特別法規，應優先適用，刑法第88條僅為求刑法保安處分章
    節體例完整，始為規定如上。是以，如依毒品危害防制條例
    之規定，認被告進行戒治等處遇措施已屬罔然，應將其施用
    毒品行為視之為刑事犯罪行為，逕予依法論科，此時即無再
    依刑法第88條宣告刑前禁戒必要。準此，依毒品危害防制條
    例規定及前開說明，本件被告施用毒品之犯行既無庸再予觀
    察勒戒、強制戒治，而應逕行論罪科刑，自亦無諭知刑前禁
    戒之必要，併此敘明。
參、移送併案審理部分
一、檢察官移送併案意旨（臺灣高雄地方法院檢察署檢96年度毒
    偵字第4300號）略以：被告基於施用第一級毒品海洛因之犯
    意，於96年2 月27日晚間11時49分許回溯24小時內之某時，
    在不詳處所，施用第一級毒品海洛因1次，嗣於96年2月27日
    晚間11時49 分許，在高雄市楠梓區○○○路119號前，因另
    案為警查獲，經警採尿送驗後呈現嗎啡陽性反應始悉上情。
    因認被告涉犯毒品危害防制條例第10條第1 項之施用第一級
    毒品罪嫌，而與本案起訴之犯罪事實有集合犯之關係，為實
    質上一罪之法律上同一案件，應由法院併予審理云云。
二、按施用毒品行為，大多具有成癮性，故毒品危害防制條例之
    施用第一級或第二級毒品罪，依該條例之立法意旨，原即預
    定其有反覆施用第一級或第二級毒品之性質，固得認屬學理
    上所稱「集合犯」而為包括之一罪；然對依集合犯而論以包
    括一罪之判斷，仍不能無限擴張，其一罪範圍之認定，必須
    與連續犯刪除之立法旨趣相契合，苟行為人主觀上，非出於
    一個決意，客觀上各行為間，又無密切接近關係，依一般社
    會通念，認不應評價為一罪方合於刑罰公平原則時，自不能
    悉數率皆論以一罪（最高法院96年度台上字第2083號判決意
    旨參照）。查本案起訴被告施用第一級毒品海洛因之時間為
    96年1 月25日上午某時，而上開併案部分被告施用海洛因之
    時間為96年2 月27日晚間11時49分許回溯24小時內之某時，
    2者犯罪時間已逾1個月，則被告先後施用第一級毒品海洛因
    之犯行，主觀上是否出於毒品成癮性之1 個決意，即非無疑
    ，又此2者相隔既已逾1個月之久，客觀上，實亦難認其係在
    「密切接近」之一定時間為之，故於刑法評價上，依社會健
    全觀念，要難認彼此間具有「集合犯」之一罪關係。又刑法
    第56條連續犯之規定，業於94年1月7日修正公布刪除，並於
    95年7月1日施行，本案起訴部分及併案部分之犯行既均在上
    開刑法第56條刪除之後，2者之間亦無從成立連續犯關係。
    綜上，上開併案部分，不能認係本件起訴效力所及，本院不
    得併予審理，自應退由檢察官另行依法處理。
據上論結，應依刑事訴訟法第369 條第1 項前段、第364 條、第
299 條第1 項前段、第273 條之1 第1 項，毒品危害防制條例第
10條第1項，刑法第11條前段、第47條第1項、第41條第1 項前段
，中華民國96年罪犯減刑條例第2 條第1 項第3 款、第7 條、第
9條，判決如主文。
本案經檢察官沈紹嘉到庭執行職務。
中　　華　　民　　國　　96　　年　　8 　　月　　31　　日
                  刑事第七庭    審判長法  官 莊飛宗
                                      法  官 黃憲文
                                      法  官 孫啟強
以上正本證明與原本無異。
如不服本判決應於收受本判決後10日內向本院提出上訴書狀，其
未敘述上訴理由者，並得於提起上訴後10日內向本院補提理由書
狀（均須按他造當事人之人數附繕本）「切勿逕送上級法院」。
中　　華　　民　　國　　96　　年　　8 　　月　　31　　日
　　　　　　　　　　　　　　　　　　　書記官 許信宗
附錄本件判決論罪科刑法條：
毒品危害防制條例第10條第1項
施用第一級毒品者，處6月以上5年以下有期徒刑。
